臺灣板橋地方法院刑事判決　　　　　　　 94年度簡上字第9號
上　訴　人　乙○○
即　被　告
　　　　　　　　　　　樓
上列上訴人因違反洗錢防制法案件，不服本院九十三年度簡字第
四九三五號中華民國九十三年十一月三十日第一審判決（聲請簡
易判決處刑案號：九十三年度偵緝字第一一五七號），提起上訴
，本院管轄之第二審合議庭判決如下：
    主  文
上訴駁回。
    事  實
一、乙○○可預見若提供自己帳戶供他人使用，可能幫助他人掩
    飾或隱匿該他人自己重大犯罪所得之財物，竟基於幫助不詳
    姓名年籍自稱「馬先生」、「陳主任」之成年男子或其轉手
    者掩飾或隱匿彼等犯罪所得財物之犯意，於民國九十二年十
    二月間某日，將其於同年十二月三日在華南商業銀行（以下
    稱華南銀行）高雄三民分行申辦之帳戶帳號八七三二
    二八八九一號之存摺、提款卡及其密碼，在不詳地點
    交付予真實姓名年籍不詳自稱「馬先生」、「陳主任」之成
    年男子或其轉手者，而任由上揭成年男子或其轉手者所組成
    之犯罪集團藉以遂行犯罪後，為之掩飾或隱匿犯罪所得財物
    。嗣該由姓名年籍不詳自稱「馬先生」、「陳主任」之成年
    意，利用乙○○所提供之上述銀行帳戶，以電話通知不特定
    人使用其所留之行動電話偽稱郵政總局「馬先生」、「陳主
    任」，要接聽人確認健康保險局之退稅款或請接聽人以中央
    健保局000000000號查詢並確認退稅款，再由該
    犯罪集團成員偽稱須先至附近之銀行自動櫃員提款機操作，
    確認退稅款云云，要求不特定人依其指示操作自動櫃員提款
    機匯款，使不特定人陷於錯誤而將帳戶之存款轉入至乙○○
    上述所提供之帳戶內，以此方法向不特定人詐欺取財，並恃
    以維生，且於不特定人將金錢款項依其指示匯入前揭帳戶後
    ，即提領一空。後因廖育琛、甲○○分別於同月十七日中午
    十二時三十五分許、下午二時四十五分，接獲上開詐欺集團
    中自稱「馬先生」、「陳主任」者，佯以郵政總局人員名義
    ，通知廖育琛、甲○○，謂其有郵局掛號信未領、該掛號信
    內有健保費新臺幣（下同）九萬九千二百六十四元、一萬零
    八百二十二元之退費資料，另提供廖育琛該詐欺集團所預設
    之電話號碼，佯稱可撥打上述查詢電話向健保局查詢，廖育
    琛不知有詐，遂撥打上述查詢電話向自稱健保局「羅先生」
    之人查詢無訛後；又要求甲○○前往自動櫃員機確認金額。
    廖育琛、甲○○不疑有詐，誤以為攜帶提款卡到住處附近之
    自動櫃員機，依照指示操作即可提領該筆健保費，廖育琛、
    甲○○遂分別持金融卡至臺北縣板橋市○○街、臺中縣太平
    市○○路○段二七號郵局之自動櫃員機前依照指示操作，而
    分別匯款二萬五千二百十八元、九萬九千六百六十五元、至
    乙○○上開華南銀行帳戶。迨廖育琛、甲○○發現所持有之
    上開帳戶內款項不增反減，旋即向警方報案，經警循線查獲
    上情。
二、案經甲○○、廖育琛訴由高雄市政府警察局新興分局報請臺
    灣高雄地方法院檢察署檢察官呈請臺灣高等法院檢察署檢察
    長令轉臺灣板橋地方法院檢察署檢察官聲請簡易判決處刑。
    理  由
一、上訴人即被告乙○○固坦承開立上揭華南銀行帳戶等情，惟
    矢口否認有何幫助洗錢之犯行，辯稱存摺與提款卡已在乘車
    由高雄往東港途中遺失，有辦理掛失，伊完全不認識「馬先
    生」、「陳主任」，沒有詐欺廖育琛、甲○○等人云云。惟
    查：姓名年籍不詳自稱「馬先生」、「陳主任」之成年男子
    或其轉手者所組成之犯罪集團，利用被告所提供之上述銀行
    帳戶，以電話通知廖育琛、甲○○，佯稱有健保費退費，需
    至自動櫃員機操作即可提領退費，而廖育琛、甲○○誤信為
    真，分別匯款二萬五千二百十八元、九萬九千六百六十五元
    至被告上開華南銀行帳戶內，旋即遭提領一空等情，有廖育
    琛、甲○○於警詢中指述，復有交易明細表二紙、華南商業
    銀行高雄三民分行九十三年四月十六日華高三存字第一四
    號函附之存款往來明細表一紙附卷可按。再查，被告並未至
    銀行辦理掛失存摺、提款卡及帳戶結清等事宜，有華南銀行
    高雄三民分行九十三年八月十二日（九十三）華高三存字第
    二四一號函附卷可稽；倘被告係失竊銀行存摺、金融卡，豈
    有未向警察機關報案或向核發金融卡之金融機構申辦補發之
    理？又依據華南商業銀行高雄三民分行九十四年二月十六日
    （九四）華高三存字第四二號函，被告上開帳戶，於九十二
    年十二月十七日提款二萬零七元、九萬八千七百十八元，是
    於自動提款機提現、轉帳，然無提款卡密碼如何於自動提款
    機進行提款、轉帳手續？縱使如被告所辯，其銀行存摺及金
    融卡被竊云云，惟竊取之人何以知悉被告之提款密碼？如何
    使用提款卡轉帳、提領？且被告亦未提出失竊之相關證明以
    實其說，被告所辯，顯無足採。又衡諸常情，金融機構帳戶
    為個人理財之常用工具，申設甚便，一般存款帳戶亦無何資
    格限制，並可以在不同之金融機構申請多數之存款帳戶使用
    ，此乃公知之事實。依通常社會生活經驗，倘捨自己申辦帳
    戶之途徑不由，反而藉刊登廣告方式向不特定人購買、或租
    借等方式招募他人提供金融帳戶者，無非欲掩飾、隱匿其反
    覆使用金融帳戶進出違法取得之金錢等行為，以免遭到追查
    ，應募者對此洗錢意圖應有強烈之懷疑。且參以金融帳戶性
    質上具有特殊之專屬性，果非有特別之原因、關係，一般人
    絕無隨意出借或借用他人帳戶等情，就陌生之不明人士欲收
    受他人帳戶使用，客觀上亦足認其收受帳戶，應係供掩飾犯
    罪所得之用。是以，堪認被告應能預見他人將以其帳戶用於
    掩飾因犯罪所匯入之款項，仍提供帳戶以助之，而其提供帳
    戶並不違背其本意，其有幫助洗錢之犯意及行為，灼然至明
    。綜上所述，被告所辯係卸責之詞，不足採信，本件事證明
    確，被告犯行堪以認定，應依法論科。
二、核被告乙○○所為，係犯刑法第三十條第一項前段、洗錢防
    制法第九條第一項之幫助洗錢罪。又被告本於幫助之意，以
    提供存褶、提款卡、提款密碼等方式便利犯罪集團洗錢，屬
    幫助犯，爰依刑法第三十條第二項規定，按正犯之刑減輕之
    。原審以被告罪證明確，並審酌被告之素行，犯罪之動機、
    目的、手段，時值青壯，不思正途賺取錢財，竟因貪圖私利
    而提供帳戶幫助洗錢，既助長他人犯罪，又增加政府查緝困
    難，危害財產安全、社會穩定及犯罪後仍矢口否認犯行之態
    度等一切情狀，適用洗錢防制法第九條第一項、刑法第十一
    條前段、第三十條第一項、第二項、第四十一條第一項前段
    及罰金罰鍰提高標準條例第二條等規定，量處被告有期徒刑
    四月，如易科罰金以三百元折算一日。經核其認事用法均無
    違誤，量刑亦屬適當。被告上訴意旨仍執詞否認犯罪，為無
    理由，應予駁回。
據上論斷，應依刑事訴訟法第四百五十五條之一第一項、第三項
、第三百六十八條，判決如主文。
本案經檢察官鄧媛到庭執行職務。
中　　華　　民　　國　　94　　年　　5 　　月　　5 　　日
                  台灣板橋地方法院刑事第六庭
                      審判長法　官  王敏慧
                            法　官  張江澤
                            法　官  絲鈺雲
以上正本證明與原本無異
本件不得上訴
                            書記官　葉子榕
中　　華　　民　　國　　94　　年　　5 　　月　　10　　日
附錄本案論罪科刑法條全文：
洗錢防制法第九條
犯第二條第一款之罪者，處五年以下有期徒刑，得併科新臺幣三
百萬元以下罰金。
犯第二條第二款之罪者，處七年以下有期徒刑，得併科新臺幣五
百萬元以下罰金。
以犯前二項之罪為常業者，處三年以上十年以下有期徒刑，得併
科新臺幣一百萬元以上一千萬元以下罰金。
法人之代表人、法人或自然人之代理人、受雇人或其他從業人員
，因執行業務犯前三項之罪者，除處罰行為人外，對該法人或自
然人並科以各該項所定之罰金。但法人之代表人或自然人對於犯
罪之發生，已盡力監督或為防止行為者，不在此限。
犯前四項之罪，於犯罪後六個月內自首者，免除其刑；逾六個月
者，減輕或免除其刑；在偵查或審判中自白者，減輕其刑。
